【裁判字號】    97,交簡上,10
【裁判日期】    970314
【裁判案由】    過失傷害
【裁判全文】
臺灣臺北地方法院刑事判決            97年度交簡上字第10號
上  訴  人  臺灣臺北地方法院檢察署檢察官
被      告  甲○○
                      樓
上列上訴人因被告過失傷害案件，不服本院刑事庭於民國97年1
月7日所為97年度交簡字第1號第一審刑事簡易判決（聲請簡易判
決處刑案號：台灣台北地方法院檢察署96年度偵字第9254號），
提起上訴，本院管轄之第二審合議庭，認為應改用第一審通常程
序審判，並自為第一審判決如下：
    主      文
原判決撤銷。
甲○○無罪。
    理      由
一、聲請簡易判決處刑意旨略以：甲○○於民國95年12月15日晚
    間6時許，騎乘車牌號碼QRS-346號輕型機車，沿台北市○○
    路○段南往北方向行駛至同路段147巷口，依當時之天候雨、
    夜間有照明、視距良好、路面無障礙，其原應注意車前狀況
    ，隨時採取必要安全措施，以避免發生危險，而依當時情形
    又無不能注意之情事，竟疏於注意適有乙○○騎乘腳踏車沿
    同路同向之人行道騎至上開車道、因煞車閃避不及而撞及乙
    ○○左手臂，致乙○○人車倒地，受有左手遠側肱股粉碎性
    骨折合併橈神經手損之傷害，經甲○○電話報警坦承肇事，
    願接受法院裁判等語。
二、按犯罪事實應依證據認定之，無證據不得認定其犯罪事實。
    又不能證明被告犯罪者，應諭知無罪之判決，刑事訴訟法第
    154條第2項、第301條第1項分別定有明文。再按，事實之認
    定，應憑證據，如未能發現相當證據，或證據不足以證明，
    自不能以推測或擬制之方法，為裁判基礎；且認定不利於被
    告之事實須依積極證據，苟積極證據不足為不利於被告事實
    之認定時，即應為有利於被告之認定；另認定犯罪事實所憑
    之證據，雖不以直接證據為限，間接證據亦包括在內，然而
    無論直接證據或間接證據，其為訴訟上之證明，須於通常一
    般之人均不致有所懷疑，而得確信其為真實之程度者，始得
    據為有罪之認定，倘其證明尚未達到此一程度，而有合理之
    懷疑存在而無從使事實審法院得有罪之確信時，即應由法院
    為諭知被告無罪之判決（最高法院40年台上字第86號、30年
    台上字第816號、76年台上字第4986號判例參照）。
三、本件檢察官認被告甲○○涉犯前開業務過失傷害罪嫌，無非
    係以被告甲○○之供述，告訴人乙○○之指訴，台北醫學大
    學附設醫院96年4月之診斷證明書（甲種）1份，台北市○○
    ○○○道路交通事故現場圖、交通事故補充資料表、談話紀
    錄表、交通事故初步分析表、道路交通事故調查報告表（一
    ）、（二）各1份、照片6幀及肇事人自首刑案記錄表等，資
    為論據。
四、訊據被告固不否認其確曾於上開時、地騎乘機車與告訴人乙
    ○○所騎乘之自行車發生碰撞，致乙○○人車倒地，受有左
    手遠側肱股粉碎性骨折合併橈神經手損傷害之事實，然辯稱
    ：伊當時準備要右轉，但還沒有轉過去，告訴人還沒有騎到
    柏油馬路上就從紅磚道上自己跌倒下來，伊當時騎機車在告
    訴人的左斜後方，告訴人在離伊1公尺以內的距離倒下，伊
    根本不及防備，只能緊急煞車，但還是撞到等語；經查：
(一)被告於95年12月15日晚間6時許，騎乘車牌號碼QRS-346號輕
    型機車，沿台北市○○路○段南往北方向行駛至同路段147巷
    口時，適有乙○○騎乘登山自行車沿同路同向之人行道騎至
    上開車道，於同路段147巷口前之平面道路上，被告撞到乙
    ○○之事實，業被告於警訊、偵訊及本院審理中坦承不諱，
    亦與告訴人乙○○之指訴，台北市○○○○○道路交通事故
    現場圖、交通事故補充資料表、談話紀錄表、交通事故初步
    分析表、道路交通事故調查報告表各1份、照片6幀等所載相
    符。
(二)次查，按自行車為道路交通安全規則第6條第1款所稱之慢車
    。又慢車行駛，應遵守道路交通標誌、標線、號誌之指示；
    慢車應在劃設之慢車道上靠右順序行駛；慢車不得侵入人行
    道行駛，交通安全規則第124條第1項、第2項、第3項亦著有
    明文，並應依照道路交通管理處罰條例第74條第5款裁罰）
    。告訴人騎乘登山自行車於人行道上，為其所自認，而該處
    屬有劃設慢車道之路段，是告訴人已有違規之行為在先，合
    先敘明。
(三)再查，本件事故之撞擊點，依據被告及告訴人之陳述及道路
    交通事故現場圖所示，係在台北市○○路○段南往北方向接
    近147巷口前之平面道路處發生，並非於147巷巷口，亦非在
    告訴人所騎乘之人行道上所發生，業據告訴人證述明確，核
    與被告所供認之情節相符，並有道路交通事故現場圖以及現
    場照片（偵卷第10頁、第20頁）在卷可按，應可認定。
(四)又查，告訴人所騎乘之人行道，係墊高於被告所騎乘之平面
    道路，該處亦無坡道連接平面道路與人行道，此有現場照片
    在卷可按（偵卷第20頁），是被告是沿台北市○○路○段南
    往北方向行駛，無從由平面道路騎上人行道而撞擊被告，可
    資確定，況且，告訴人所騎乘登山自行車之高度遠高於被告
    所騎乘機車之高度，此亦有登山自行車、機車之照片在卷可
    按，再加上人行道墊高平面道路之高度，被告根本不可能騎
    乘輕型機車從平面道路撞擊在人行道上騎乘登山自行車之告
    訴人，復可認定。
(五)況查，若係被告所騎乘機車於平面道路碰撞在人行道上騎乘
    登山自行車之告訴人之左手肘，並造成左手遠側肱股粉碎性
    骨折之傷害，可見撞擊力道甚大，則告訴人遭撞擊後身體及
    車輛應會依撞擊力道之方向往右傾倒，則告訴人身體之右側
    應受有傷害，所騎乘之登山自行車受此力道撞擊，亦會受有
    損害，然告訴人卻僅於身體左側受有左手遠側肱股粉碎性骨
    折合併橈神經手損之傷害，身體右側卻未受有任何傷害，此
    有台北醫學大學附設醫院診斷證明書在卷可按，而登山自行
    車亦未有重大損壞，復有道路交通事故補充資料表上二車均
    無車損之記載（偵卷第11頁），並有照片在卷可據，是告訴
    人指訴其於人行道上騎乘登山自行車時造被告撞擊等情，顯
    非事實。
(六)末查，本件被告不可能自平面車道上撞擊人行道上之告訴人
    ，已如前述，且再審酌本件撞擊地點係在上揭地點之平面車
    道上，則應係告訴人自人行道上「侵入」平面道路因而發生
    ，而該處並無斜坡以供自行車順利進入，則被告而此與被告
    所辯：告訴人從紅磚道上跌倒下來，當時騎機車在告訴人的
    左斜後方1公尺以內的距離，緊急煞車還是撞到等語之情節
    相符，亦與告訴人之登山自行車並無車損之情形相吻合，堪
    認為事實，又當時被告與告訴人係分別於平面道路及人行道
    上同向行使，告訴人自人行道上「侵入」平面道路之情形，
    亦非正常駕駛狀況所能事先預料而先予防備，且因事故發生
    急驟，反應距離又甚短暫，顯非一般人所得注意而予以防免
    之狀況，復堪認定。
(七)從而，被告雖有上述時、地駕駛前揭車牌號碼輕型機車與碰
    撞告訴人之事實，但此項傷害結果之發生，並非因被告應注
    意能注意而未為注意所導致，可資確認。
五、綜上所述，公訴人認被告所涉有之前開犯行，於訴訟上並無
    任何積極證據足以證明，原審未及審酌，而為對被告論罪科
    刑，稍有未合，上訴人以原審量刑過輕提起本件上訴，雖無
    理由，惟原審判決既有如上所述之處，自應由本院撤銷原審
    判決，而自為第一審判決為被告無罪之諭知。
六、據上論斷，應依刑事訴訟法第455條之1第1項、第3項、第36
    9條第1項前段、第364條，第301條第1項，判決如主文。
本案經檢察官李建論到庭執行職務。
中    華    民    國    97    年    3     月    14    日
                  刑事第一庭    審判長法  官  陳興邦
                                      法  官  雷淑雯
                                      法  官  蘇嘉豐
以上正本證明與原本無異。
如不服本判決，應於判決送達後10日內向本院提出上訴狀（應抄
附繕本）。告訴人或被害人如對於本判決不服者，應具備理由請
求檢察官上訴，其上訴期間之計算係以檢察官收受判決正本之日
期為準。
                                      書記官  蘇靜紅
中    華    民    國    97    年    3     月    14    日


司法院資訊處製作；財團法人民間司法改革基金會備份。
